【裁判字號】    89,訴,1450
【裁判日期】    900326
【裁判案由】    懲治盜匪條例等
【裁判全文】
臺灣臺南地方法院刑事判決                        八十九年度訴字第一四五號
    公  訴  人  臺灣臺南地方法院檢察署檢察官
    被      告  丙○○
    指定辯護人  本院公設辯護人甲○○
右列被告因懲治盜匪條例案件，經檢察官提起公訴（八十九年度營偵字第一三九一號
），本院判決如左：
    主  文
丙○○意圖為自己不法所有，以脅迫致使不能抗拒而取他人之物，累犯，處有期徒刑
柒年陸月。盜匪所得之財物新台幣伍佰元，應發還被害人乙○○。又以脅迫妨害人行
使權利，累犯，處有期徒刑肆月。應執行有期徒刑柒年捌月。盜匪所得之財物新台幣
伍佰元，應發還被害人乙○○。
    事  實
一、丙○○曾於民國（下同）八十九年間，因詐欺案件經台灣高等法院台南分院判處
    有期徒刑八月確定，於八十九年六月八日執行完畢。詎仍不知悔改，意圖為自己
    不法之所有，於八十九年十月十四日二十時四十分許，在嘉義市○○路與國華街
    口搭乘乙○○所駕駛，車號Ｐ二︱九九八號之計程車，並令其前往台南縣官田鄉
    二鎮工業區，嗣途中行經新營市鄉上，丙○○基於意圖為自己不法所有
    之犯意，先藉詞向乙○○借款新台幣（下同）一萬五千元，遭乙○○拒絕後，丙
    ○○即出言脅迫：「若錢不拿出來，要讓你死得很難看，還要讓你全家死，若有
    服刑，出獄後還要報仇」等語。致乙○○心生畏懼而不敢抗拒，丙○○即強行自
    乙○○長褲右後方口袋取走乙○○所有之皮夾一只（內有二千元及行照一枚），
    得手後將現金二千元及行照據為己有，皮夾則還給乙○○，丙○○基於同上犯意
    又要脅乙○○稱：「若籌不到一萬五千元，要你好看」等語，並喝令乙○○下車
    坐於右前座，改由其自行駕車，妨害乙○○行使駕駛計程車之權利，且一路以高
    速急駛至嘉義縣鹿草鄉，再折回台南縣東山鄉華濟中學對面農道暫停，乙○○遂
    嗣機取下鑰匙，並由乙○○駕駛且依丙○○指示，將其載至柳營鄉○○村○○路
    ○段二九一號橋南車行前始下車，乙○○隨後報警，經警循線在台南縣柳營鄉○
    ○街一七二號之「真望商行」，查獲正在其內打電動玩具之丙○○。並扣得乙○
    ○之行照一枚及丙○○強盜所得花費剩餘之五百元。
二、案經台南縣警察局新營分局報請台灣台南地方法院檢察署檢察官偵查起訴。
    理  由
一、訊據被告丙○○固供承有自嘉義搭乘乙○○駕駛之計程車，惟矢口否認有右揭犯
    行，辯稱：「案發當天有從嘉義搭乙○○的車到官田鄉，在車上我未開口向他要
    求借錢，也未取他的皮夾，行照是被害人自己從遮陽板拿給我的，被害人開口說
    車資三千多，我只拿一千元給他」云云。（一）經查，右揭犯罪事實，業據告訴
    人乙○○於警訊及偵審中指訴歷歷，而告訴人與被告並非熟識，當天係第一次見
    面，且二人間亦無其他仇怨，僅有計程車資糾紛，此據被告於本院審理時供述甚
    明（詳本院九十年三月十二日訊問筆錄），衡情告訴人應無設詞誣陷被告強盜重
    罪之理，另就告訴人迭次之指訴內容以觀，其所描述之主要案發過程及細節，均
    甚一致，且亦無與事理相左之情形，是告訴人之指訴，應可採信。（二）次查，
    被告與乙○○二人在案發時係獨處於計程車中，且天色已晚，又行經人煙罕至之
    偏僻路段，被告出言恐嚇，乙○○當時孤立無援，只能聽從被告指示行事，顯見
    其已因被告丙○○之脅迫而心生畏懼，毫無抗拒能力，喪失意思自由，復對照被
    告強行取走乙○○行照之情形，雖被告辯稱：「行照是與乙○○閒聊時他拿給我
    看，我忘了還他」云云。惟汽車之行車執照乃主管機關為管理車輛有關資料所發
    給車主之證明文件，乙○○係職業駕駛人，自當隨身攜帶以便不時之需，斷無可
    能在第一次見面即交付予被告而不取回，故被告所辯顯違常情，告訴人指述係被
    告強取較為可採。（三）未查，被告於偵、審中均供稱：「（問：當時要坐計程
    車時有無帶錢？）有的，帶了三千多元」、「（問：有無拿計程車錢給司機？有
    的，我只拿一千元給他」等語（詳八十九年十月十五日偵訊筆錄、九十年三月十
    二日本院訊問筆錄）。可知依被告自述，其自嘉義搭乘乙○○所駕駛計程車之始
    ，身上約有三千多元，然被告強取被害人行照，已如前述，其豈有強盜被害人之
    物後，又願意給付車資之理？是被害人否認被告有給付任何車資等語應可採信，
    如被告身上原有三千多元，扣除給付蔡政勳車資二百元、打電動玩具兌換一千八
    百元，則其身上應尚有一千餘元，此與其為警方查獲時，身上僅剩五百元亦不相
    符，故被告所稱身上原有三千多元，顯與事實矛盾。綜上所述，被告所辯顯係卸
    責之詞，本件事證明確，被告犯行足以認定。
二、核被告丙○○所為，係犯懲治盜匪條例第五條第一項第一款之普通盜匪罪及刑法
    第三百零四條條第一項之強制罪。被告所犯上開二罪間，犯意各別，行為互殊，
    應分論併罰。查被告前曾因詐欺案件經台灣高等法院台南分院判處有期徒刑八月
    確定，並於八十九年六月八日執行完畢，有卷附台灣高等法院被告全國前案記錄
    表在卷可按，其受有期徒刑執行完畢後，五年以內再犯有期徒刑以上之罪，為累
    犯，依法加重其刑。爰審酌被告年富力強，不思勤勉向上，犯罪手段惡性非輕，
    對社會安寧秩序所生危害甚鉅，及其犯罪後猶狡飾否認，毫無悔意等一切情狀，
    量處如主文所示之刑，並定其應執行刑，以資懲儆。被告強盜乙○○所有Ｐ二︱
    ，已發還被害人，其餘被告盜匪所得二千元，其中一千五百元已花費殆盡，所剩
    之五百元，應發還被害人。
據上論斷，應依刑事訴訟法第二百九十九條第一項前段，懲治盜匪條例第五條第一項
第一款、第七條第一項、第八條，刑法第三百零四條第一項、第四十七條、第五十一
條第五款，罰金罰鍰提高標準條例第一條前段，判決如主文。
本案經檢察官陳慧玲到庭執行職務。
中      華      民      國      九十      年      三    月    二十六    日
                                      臺灣臺南地方法院刑事第二庭
                                          法  官  黃  光  進
右正本證明與原本無異。
如不服本判決，應於判決送達後十日內，向本院提出上訴狀。
                                          書記官  陳  怡  吟
中      華      民      國      九十      年     三     月     二十六   日
附錄本案論罪科刑法條全文：
懲治盜匪條例第五條
有左列行為之一者，處無期徒刑或七年以上有期徒刑：
一  意圖為自己或第三人不法所有，以強暴、脅迫、藥劑、催眠術或他法
    ，致使不能抗拒而取他人之物或使其交付者。
二  發掘墳墓而盜取殮物者。
三  藏匿或包庇盜匪者。
前項第一款之未遂犯罰之。
預備犯第一項第一款之罪者，處一年以下有期徒刑。
刑法第三百零四條第一項
以強暴、脅迫使人行無義務之事或妨害人行使權利者，處三年以下有期徒刑、拘役或
三百元以下罰金。


司法院資訊處製作；財團法人民間司法改革基金會備份。
